臺灣高等法院刑事裁定
110年度毒抗字第34號
抗  告  人
即  被  告  周志翰



上列抗告人即被告因違反毒品危害防制條例案件，不服臺灣新北
地方法院於中華民國109年11月27日所為109年度毒聲字第830號
裁定（聲請案號：臺灣新北地方檢察署109年度聲觀字第813號、
109年度毒偵字第3132、4781、4850號），提起抗告，本院裁定
如下：
    主  文
抗告駁回。                                             
    理  由
一、原裁定意旨略以：
(一)抗告人即被告甲○○（下稱被告）基於施用第二級毒品之犯意
    ，分別為下列犯行：⒈於民國109年2月21日21時30分許為警
    採尿前回溯96小時內之某時，在不詳地點，以不詳方式，施
    用第二級毒品甲基安非他命1次。嗣於109年2月21日20時30
    分許，在新北市○○區○○路000號巷口為新北市政府警察局板
    橋分局員警所查獲。⒉於109年5月23日14時20分許為警採尿
    前回溯96小時內之某時，在不詳地點，以不詳方式，施用第
    二級毒品甲基安非他命1次。嗣於109年5月23日12時許，在
    新北市○○區○○路00巷00號2樓為新北市政府警察局新莊分局
    員警所緝獲。⒊於109年4月20日1時許為警採尿前回溯96小時
    內之某時，在不詳地點，以不詳方式，施用第二級毒品甲基
    安非他命1次。嗣於109年4月20日0時40分許（按聲請書誤載
    為1時許），在新北市○○區○○○路00巷00號前為新北市政府警
    察局蘆洲分局員警所查獲。訊據被告矢口否認上揭3次犯行
    ，然被告為警查獲後，經採集尿液送檢驗（尿液編號分別為
    A0000000號、D0000000號、I0000000號），並經以氣相層析
    質譜儀法（GC/MS）複驗結果，均呈安非他命及甲基安非他
    命陽性反應，其中三次送驗之安非他命濃度分別高達1099ng
    /mL、7622ng/mL、6974ng/mL；甲基安非他命濃度分別高達7
    940ng/mL、71341ng/mL、66491ng/mL等節，有勘察採證同意
    書、新北市政府警察局受採集尿液檢體人姓名及檢體編號對
    照表各3份、台灣檢驗科技股份有限公司109年3月6日、109
    年6月9日、109年4月30日出具之濫用藥物檢驗報告各1份等
    件附卷可證，可知被告尿液中所含甲基安非他命之濃度甚高
    ，再依據Clarke'sAnalysisofDrugsandPoisons一書第三版
    之記述：施用甲基安非他命後24小時內，約有施用劑量之70
    ％由尿中排出，經人體可代謝出甲基安非他命原態及其代謝
    物安非他命；依據JonathanM.等人2002年文獻報導，以5名
    測試者於4週內分4次使用，每次施用甲基安非他命20mg劑量
    後，收集其尿液並以250ng/mL為閾值時，其最長檢出時間為
    56至96小時等情，有行政院衛生署管制藥品管理局（已更名
    為衛生福利部食品藥物管理署）93年7月22日管檢字第09300
    06615號函可憑，顯見被告於上開3次為警採集尿液檢體前之
    96小時內某時間，確曾分別施用第二級毒品甲基安非他命之
    事實，應堪認定。
(二)又被告前因施用毒品案件，經臺灣新北地方法院以96年度毒
    聲字第752號裁定令入勒戒處所觀察、勒戒，因認有繼續施
    用毒品傾向，再經同院以96年度毒聲字第1388號裁定令入戒
    治處所強制戒治，於97年5月15日停止處分出所，之後被告
    即無再接受觀察、勒戒及強制戒治之紀錄，此有臺灣高等法
    院被告前案紀錄表在卷可查。從而，被告本件施用第二級毒
    品之犯罪時間，距離其前次強制戒治執行完畢已經超過3年
    。檢察官聲請再次將被告送觀察、勒戒，與法有據，應予准
    許，應依毒品危害防制條例第20條第3項、第1項、觀察勒戒
    處分執行條例第3條第1項規定，裁定將被告送勒戒處所觀察
    、勒戒，其期間不得逾2月等語。
二、抗告意旨略以：被告採尿係遭新北市政府警察局新莊分局(
    下稱新莊分局)員警恐嚇、強制採尿等語。　　
三、按：
(一)毒品危害防制條例第35條之1第1款明定108年12月17日修正
    之條文施行前犯第10條之罪，於修正施行後，偵查中之案件
    ，由檢察官依修正後規定處理。是本件依毒品危害防制條例
    第35條之1第1款規定，應適用修正後毒品危害防制條例第20
    條第3項之規定，先予說明。又修正後毒品危害防制條例第2
    0條第3項規定，犯第10條之罪於觀察、勒戒或強制戒治執行
    完畢釋放後，3年後再犯第10條之罪者，適用本條前2項之規
    定。上開所謂「3年後再犯」，只要本次再犯（不論修正施
    行前、後）距最近1次觀察、勒戒或強制戒治執行完畢釋放
    ，已逾3年者，即該當之，不因其間有無犯第10條之罪經起
    訴、判刑或執行而受影響。綜上，對於毒品條例第20條第3
    項及第23條第2項所謂「3年後（內）再犯」，自應跳脫以往
    窠臼，以「3年」為期，建立「定期治療」之模式。其規定
    中所謂「3年後再犯」，只要本次再犯（不論修正施行前、
    後）距最近1次觀察、勒戒或強制戒治執行完畢釋放，已逾3
    年者，即該當之，不因其間有無犯第10條之罪經起訴、判刑
    或執行而受影響（最高法院109年度台上字第3826號判決參
    照）。
(二)又毒品危害防制條例於87年5月20日制定時，即認施用毒品
    者具「病患性犯人」之特質，應首重於醫療之處置，乃就初
    犯者規定先施以觀察勒戒、強制戒治程序，俾能戒除其毒癮
    ，嗣於97年4月30日修正時，增訂第24條檢察官得為附命完
    成戒癮治療之緩起訴處分，及少年法院得依少年事件處理法
    程序處理之規定，而使施用毒品者得以社區處遇方式進行戒
    癮治療。可見立法者旨在設計多元處遇，以達對施用毒品者
    有效之治療，而究採機構或社區處遇方式，則賦予檢察官裁
    量權。從而，檢察官行使此一裁量權，乃偵查中之職權，除
    有違法或明顯濫權之情事外，法院原則上應予尊重。
(三)另按司法警察官、司法警察之強制採取尿液權力，除屬於依
    毒品危害防制條例第25條規定之應受尿液採驗人，經合法通
    知而無正當理由不到場，或到場而拒絕採驗者，應報請檢察
    官許可外，對於經合法拘提或逮捕到案之犯罪嫌疑人或被告
    ，因調查犯罪情形及蒐集證據之必要，祇須於有相當理由認
    為得作為犯罪之證據時，依刑事訴訟法第205條之2之規定，
    本得違反犯罪嫌疑人或被告之意思，強制採尿。此乃不須令
    狀或許可，即得干預其身體之立法特例，係針對犯罪嫌疑人
    或被告頑強地繼續拒絕任意提供尿液之替代方法，俾滿足偵
    查階段之及時蒐證需求，使證據能有效取得，國家刑罰權得
    以實現（最高法院107年度台上字第2760號判決參照）。
四、經查：　　
(一)被告於上開時、地各施用第二級毒品甲基安非他命1次（共3
    次），嗣為警查獲，經警採集其尿液送請台灣檢驗科技股份
    有限公司確認檢驗後，確呈安非他命及甲基安非他命陽性反
    應等情，有台灣檢驗科技股份有限公司濫用藥物實驗室109
    年3月6日、同年6月9日、同年4月30日出具之濫用藥物檢驗
    報告、勘察採證同意書、新北市政府警察局受採集尿液檢體
    人姓名及檢體編號對照表（檢體編號：A0000000號、D00000
    00號、I0000000號）在卷可稽（109年度毒偵字第3132號卷
    ，下稱毒偵3132卷，第11、12、14頁；109年度毒偵字第478
    1號卷，下稱毒偵4781卷，第9、10、23頁；109年度毒偵字
    第4850號卷，下稱毒偵4850卷，第6、7、9頁），足認被告
    上開施用第二級毒品（共3次）之犯行明確。
(二)又被告於96年間因施用毒品案件，經臺灣板橋地方法院（現
    更名為臺灣新北地方法院，下同）以96年度毒聲字第752號
    裁定送觀察、勒戒，因認有繼續施用毒品傾向，再經同院以
    96年度毒聲字第1388號裁定送強制戒治，於97年5月15日因
    停止處分出監，並經臺灣板橋地方檢察署97年度戒毒偵字第
    271號以強制戒治期滿不起訴等情，有本院被告前案紀錄表
    、在監在押全國紀錄表在卷可憑（原審卷第12至13、30至31
    、45頁）。本件被告前開3次施用第二級毒品甲基安非他命
    之時間均已在其最近一次強制戒治機構內處遇執行完畢之3
    年後；又審酌被告於警詢時均未坦認犯行（毒偵3132卷第4
    頁背面，毒偵4781卷第7頁，毒偵4850卷第4背面至5頁），
    於偵查時復傳喚未到（毒偵3132卷第27頁，毒偵4781卷第26
    頁，毒偵4850卷第18頁），則被告於警詢時始終否認有上開
    施用毒品之行為，依其陳述並不存在應送勒戒處所觀察、勒
    戒或予戒癮治療之前提，在其本人拒絕陳述施用毒品相關情
    節之情況下，此部分顯然無從衡酌，則檢察官選擇對被告聲
    請為觀察勒戒之處遇，形式上當無違法或明顯裁量濫用之情
    事，法院自應予以尊重。原裁定據檢察官之聲請，依毒品危
    害防制條例第20條第3項、第1項、觀察勒戒處分執行條例第
    3條第1項之規定，將被告裁定送勒戒處所觀察、勒戒，經核
    並無違誤。
(三)至抗告意旨所稱新莊分局員警對其強制採尿、恐嚇（按即第
    二次施用毒品犯行）云云。惟查：
 1、被告於109年5月23日12時許，因另案妨害風化通緝案件，在
    新北市○○區○○路00巷00號2樓為新北市政府警察局新莊分局
    員警所緝獲，後經警查詢為毒品受調驗尿液人口等情，此為
    被告所不否認（毒偵4781卷第4、6頁），並有新北市政府警
    察局新莊分局刑事案件報告書、及新北市政府警察局新莊分
    局執行拘提逮捕告知本人通知書等在卷可稽（毒偵4781卷第
    1至2、11頁），則警員因被告已具備施用毒品之初始嫌疑，
    基於調查違反毒品危害防制條例犯罪及蒐集證據之必要性，
    並考量毒品成分殘留於尿液中有一定時間，逾此時間即難以
    檢出，且除此方法外別無其他蒐證方式，而有其立證上困難
    ，認有及時採其尿液作為犯罪證據之相當理由，則依前開說
    明意旨，員警本得違反犯罪嫌疑人或被告之意思，採取其尿
    液作為犯罪之證據。
 2、況卷附之勘察採證同意書上確有被告之親筆簽名及按捺之指
    印，該同意書上明載「同意人確實瞭解上述告知內容並出於
    自願同意」，有該尿液檢體之勘察採證同意書在卷可查（毒
    偵4781卷第9頁），且於警方於製作警詢筆錄前，告知其涉
    嫌妨害風化通緝、毒品危害防制條例案件，並說明刑事訴訟
    法第95條之相關權利後，並經警員詢問：今（23）日你因為
    新北地檢發布妨害風化通緝在案遭警方查獲，後經警查詢發
    現你為毒品受調驗尿液人口，所以警方對你採集尿液送驗，
    你是否同意？被告即答：我同意。復經警詢詢問：警方所提
    供你採尿之空瓶是否乾淨？採尿時間為何？採集的尿液是否
    經過你本人親自排放尿液後當場封緘捺印？警方有無在場？
    被告即答復：有乾淨。我的採尿時間為109年5月23日14時20
    分。是我本人親自排放尿液後當場封緘捺印。警方有在場。
    再經警員詢問上開筆錄是否出自於你自由意識下陳述？警方
    有無以強暴、脅迫的手段要求你做不實之陳述？有無全程錄
    音？被告亦答復：是出自於我自由意識下陳述。沒有。沒有
    強迫我。有全程錄音等語（毒偵4781卷第6至8頁、毒偵4850
    卷第4頁背面至第5頁）；是被告於警詢時止從未表示有何遭
    到員警以強暴、脅迫、恐嚇等不法方式訊問，方同意簽署上
    開勘察採證同意書之情。再徵諸被告並未具體指明警察以何
    方式對其為恐嚇、強迫採尿行為，使其同意採尿，復未指出
    證明方法以供本院調查。故依卷內各項事證，自不足以推翻
    上開檢體採證同意書上被告簽名之任意性。
 3、從而，被告以新莊分局員警強迫採尿、恐嚇云云不足採信。
(四)從而，原審據檢察官之聲請，依毒品危害防制條例第20條第
    3項、第1項規定，裁定被告令入勒戒處所觀察、勒戒，核無
    違誤。
五、綜上，抗告意旨所指，尚乏所據。本件抗告為無理由，應予
    駁回。爰依刑事訴訟法第412條，裁定如主文。
中　　華　　民　　國　　110 　年　　1 　　月　　14　　日
                  刑事第三庭    審判長法　官  張惠立
                                      法　官  張江澤
                                      法　官  劉兆菊
以上正本證明與原本無異。
不得再抗告。
                                      書記官  陳佳微
中　　華　　民　　國　　110 　年　　1 　　月　　14　　日